【裁判字號】    98,上更(一),173
【裁判日期】    990106
【裁判案由】    公共危險等
【裁判全文】
臺灣高等法院高雄分院刑事判決     98年度上更(一)字第173號
上  訴  人  臺灣高雄地方法院檢察署檢察官
上  訴  人
即  被  告  戊○○
選任辯護人  陳平如   律師
上列上訴人等因被告公共危險等案件，不服臺灣高雄地方法院97
年度訴字第1865號中華民國98年4 月16日第一審判決（起訴案號
：臺灣高雄地方法院檢察署97年度偵字第24613 號），提起上訴
，經最高法院發回，本院判決如下：
    主  文
原判決關於戊○○部分撤銷。
戊○○共同放火燒燬他人所有之如附表一所示之物，致生公共危
險，處有期徒刑參年陸月。扣案之打火機壹個，沒收之。
    事  實
一、戊○○、王佳賢( 已判決確定) 分別係址設高雄市前鎮區○○○路437 號「MA茶吧」之店長、副店長，因該店之受僱店
    員癸○○以勞資糾紛為由，向高雄市政府勞工局申請勞資爭
    議調解，而對癸○○心生不滿。為對癸○○實施報復，而欲
    放火燒燬癸○○使用之YEA-625 號重型機車，乃於民國（下
    同）97年8 月28日凌晨2 時許該店關門後，由王佳賢騎乘戊○○所有車牌號碼ZNO-256 號輕型機車搭載戊○○，前往高
    雄市○鎮區○○路85巷1 號癸○○住處附近，待王佳賢確認
    癸○○所使用車牌號碼YEA-625 號重型機車停放在癸○○之
    住處騎樓後，2 人於其時對於如放火燒燬該機車，必將延燒
    亦停放在該騎樓下之其他車輛及週遭物品，且可能因而造成
    附近人員受傷等事實，均有認識，而仍決意放火，而共同基
    於放火燒燬住宅以外他人所有物及傷害之犯意聯絡，由王佳
    賢將所騎乘之車牌號碼ZNO-256 號輕型機車停放在高雄市○
    鎮區○○路85巷附近，並由戊○○負責把風，再由王佳賢至
    YEA-625 號重型機車旁，以紙張塞入該機車油箱加油口旁，
    再以其所有之打火機點燃紙張之方式對癸○○所使用車牌號
    碼YEA-625 號重型機車放火，該機車隨即起火燃燒並擴及附
    近之汽車、機車及腳踏車，再延燒房屋外之牆壁，而該處已
    入睡之住戶發覺起火乃驚恐逃離，幸消防隊獲報及時趕到始
    撲滅火勢，但仍造成附近停放如附表一編號1 至編號6 所示
    共12輛車，及房屋外如附表一編號7 、8 所示牆壁磁磚等物
    燒燬，及如附表二所示13人則因而受有如附表二各該編號所
    示之吸入性嗆傷、燙傷及挫傷等傷害（其中編號1 、4 、5
    、6 被害人對傷害部分未告訴，餘均提告，詳如附表二所載
    ），嗣經警方調閱附近監視錄影器畫面，循線查獲上情。
二、案經被害人癸○○、寅○○○、丑○○、辛○○、壬○○、
    鐘金三、丁○○、子○○、甲○○、丙○○、己○○等訴由
    高雄市政府警察局前鎮分局移送臺灣高雄地方法院檢察署檢
    察官偵查起訴。
壹、程序部分：
一、按被告以外之人於檢察事務官、司法警察官或司法警察調查
    中所為之陳述，與審判中不符時，其先前之陳述具有較可信
    之特別情況，且為證明犯罪事實存否所必要者，得為證據，
    刑事訴訟法第159 條之2 定有明文。是依本條規定，被告以
    外之人於檢察事務官、司法警察（官）調查時所為之陳述，
    屬傳聞證據，依同法第159 條第1 項規定，本無證據能力，
    必具備「可信性」及「必要性」二要件，始例外得適用上開
    第159 條之2 規定，認有證據能力，而得採為證據。此之「
    必要性」要件，必須該陳述之重要待證事實部分，與審判中
    之陳述有所不符，包括審判中改稱忘記、不知道等雖非完全
    相異，但實質內容已有不符者在內，且該審判外之陳述，必
    為證明犯罪之待證事實存在或不存在所不可或缺，二者兼備
    ，始足當之。故此所謂「為證明犯罪事實存否所必要者」，
    既必須達不可或缺之程度，自係指就具體個案案情及相關卷
    證判斷，為發現實質真實目的，認為除該項審判外之陳述外
    ，已無從再就同一供述者取得與其上開審判外陳述相同供述
    內容，倘以其他證據代替，亦無從達到同一目的之情形而言
    （最高法院95年度台上字第4414號判決意旨參照）。查被告
    戊○○之辯護人主張：癸○○警詢筆錄，係審判外陳述，無
    證據能力云云。經查，癸○○關於本案現場附近監視器於案
    發前拍得1 男子騎乘機車搭載1 女子之畫面，該女子是否確
    為被告戊○○之事實，其於警詢與原審時之陳述不符，而該
    事實係證明被告戊○○犯罪事實存否所必要，而具「必要性
    」，另該警詢陳述又係指訴被害經過之發言，故該警詢陳述
    具「可信性」，本院認其警詢筆錄，對被告戊○○有證據能
    力。
二、又法院就被告本人之案件調查共同被告時，該共同被告準用
    有關人證之規定，刑事訴訟法第287 條之2 條定有明文。已
    判決確定之共同被告王佳賢，於原審已就本案發生經過，已
    命其具結( 見原審卷第175 頁) ，並就共同被告戊○○部分
    進行調查，證人王佳賢警訊中之陳述，屬審判外之陳述，且
    不具有可信之特別情形，依同法第159 條第159 條之1 規定
    ，不具有證據能力。
三、按被告以外之人於審判外之陳述，雖不符刑事訴訟法第159
    條之1 至第159 條之4 之規定，而經當事人於審判程序同意
    作為證據，法院審酌該言詞陳述或書面陳述作成時之情況，
    認為適當者，亦得為證據。當事人、代理人或辯護人於法院
    調查時知有第159 條第1 項不得為證據之情形，而未於言詞
    辯論終結前聲明異議者，視為有前項之同意，同法第159 條
    之5 第1 、2 項定有明文。立法意旨在於傳聞證據未經當事
    人之反對詰問予以核實，原則上先予排除，惟若當事人已放
    棄反對詰問權，於審判程序中表明同意該等傳聞證據可作為
    證據，基於尊重當事人對傳聞證據之處分權，及證據資料愈
    豐富，愈有助於真實發見之理念，且強化言詞辯論主義，使
    訴訟程序得以順暢進行，上開傳聞證據亦均具有證據能力。
    查本案據以認定被告犯罪事實存否之其他被告以外之人之言
    詞或書面陳述，被告、辯護人及檢察官於本院審理時，均同
    意作為證據，且於本院言詞辯論終結前，均未聲明異議，而
    本院審酌該言詞陳述及書面陳述作成之情況，未見有何不適
    當之情形，故依前開規定，均得為證據。
貳、實體部分：
一、訊據被告戊○○，矢口否認有上開犯行，辯稱：伊未參與且
    不知何時放火，案發當時伊在小港家中睡覺，伊男友以手機
    告知副店長王佳賢被抓，才與男友到派出所想幫王佳賢交保
    ，結果當天被扣押，放火時伊不在場云云。惟查：
(一)、被告戊○○、原審共同被告王佳賢，分別係址設高雄市前鎮
    區○○○路437 號「MA茶吧」之店長、副店長，及該店之受
    僱店員癸○○以勞資糾紛為由，向高雄市政府勞工局申請勞
    資爭議調解等情，為被告戊○○及原審共同被告王佳賢2 人
    所坦承（見偵二卷第5 頁、第26頁），核與證人癸○○於偵
    查中及原審審理時之證述（見偵二卷第89頁、原審卷第152
    頁）、被告戊○○之男友即證人林瑞祥於偵查中之證述（見
    偵二卷第109 頁）、被告戊○○之母即證人許家菱（原名許
    金蕊）於原審審理時之證述（見原審卷第154 頁背面）相符
    ，並有高雄市政府勞工局97年9 月11日高市勞局二字第0970
    033254號函暨「MA茶吧與癸○○等3 人有關工資爭議案」之
    勞資爭議調解申請書、勞資爭議當事人勞方名冊、調解委員
    會會議紀錄、手寫工時及薪資資料、MA茶吧文宣、勞資爭議
    撤銷申請書、勞資爭議案准予撤銷函文等相關資料可證（見
    偵二卷，第29頁至第44頁），故被告戊○○與被害人癸○○
    間，確有上開勞資爭議之事實，應可認定。
(二)、又上揭癸○○使用之YEA-625 號機車起火燃燒而擴及附近停
    放之汽車、機車及腳踏車，再延燒房屋牆壁磁磚等物品，消
    防隊獲報及時趕到始撲滅火勢，但仍造成如附表一編號1 至
    編號6所 示共12輛車、及附表一編號7 、8 所示之物均遭燒
    燬，及如附表二所示共13人（其中4 人未據告訴）則因而受
    有附表二所示之吸入性嗆傷、燙傷及挫傷等傷害之事實，則
    有被害人癸○○、庚○○、辛○○、史劉美玉（見偵一卷第
    4 頁至第12頁）、壬○○、丑○○、寅○○○、己○○、張
    芳呈（見警一卷第40頁至第49頁、第86頁至第87頁、偵一卷
    第6 頁正背面、偵一卷第13頁至第19頁）、丁○○、卯○○
    （見警一卷第70頁至第74頁）等人於警訊時指述明確，並有
    高雄市政府消防局製作之火災原因報告書摘要、火災現場勘
    查紀錄及原因研判、高雄市政府消防局火災證物鑑定報告、
    高雄市○鎮區○○路83號騎樓火災現場平面圖及物品配置圖
    含監視器相關位置、火災現場照片各1 份（見警一卷第7 頁
    至第11頁、見警一卷第14頁至第21頁、第50頁至第52頁、第
    53頁至第54頁、第55頁至第67頁）、被害人子○○、辛○○
    、己○○、丁○○、乙○○、癸○○、甲○○、丙○○（見
    警一卷第75頁至第83頁）、寅○○○、賴金財、高美琪、賴
    皓平、庚○○等人（見警二卷第67頁至第71頁）之診斷證明
    書各1 份、高雄市○鎮區○○路83號建物所有權狀影本1 份
    （見警一卷第84頁）、遭縱火之張芳呈、丑○○、陳雅惠、
    子○○、丁○○、史芝菁、寅○○○、許陳素梅等人名義之
    車輛車籍查詢基本資料詳細畫面各1 份、受害車輛列表1 紙
    （見警二卷第93頁至第101 頁、第102 頁）可證，故此部分
    之被害事實，亦堪認定。
(三)、再參諸上開高雄市政府消防局火災原因調查報告書，其「起
    火原因研判」部分記載：「……2 、清理本案起火處附近，
    僅發現紙類、塑膠類及機車零件碳化殘跡，未發現自燃性化
    學物質，研判自燃起火的可能性較小。3 、勘查現場採集起
    火處附近車號YEA-625 機車旁燒燬殘屑及水泥殘留物（編號
    1 、2 號）攜回本局，以氣相層析質譜儀（GC/MS ）鑑驗結
    果；『編號1 未發現汽油促燃劑成分殘跡；編號2 發現含有
    汽油促燃劑成分殘跡』，研判為機車油箱破裂污染樣品所致
    。……」等語，其「結論」部分則記載：「……依現場勘查
    情形、火災出動觀察紀錄及綜合各項資料研判，本案起火戶
    （車）研判為停放於高雄市○鎮區○○路83號前騎樓之YEA-
    625 機車；起火處研判為前鎮區○○路83號前騎樓之YEA-62
    5 機車停放處附近；起火原因研判為不排除以人為縱火造成
    火災之可能性較大。」等語，此有該調查報告書附卷可稽（
    見警一卷第9-10頁、第67頁）。另該局再於98年6 月12日以
    高市消防調字第0980009520號函覆本院稱：「本案火災本局
    現場鑑驗時，因現場燒燬嚴重，現場未發現油漆桶或油漆罐
    。至於本案火災是否可能係行為人以打火機點燃油漆罐方式
    ，而對機車放火，因現場未發現相關具體油漆桶或油漆罐等
    跡證可資佐證，致無法臆測。」等語，有該函附卷可憑（見
    本院上訴卷第113 頁）。故依上開調查報告書及函覆內容，
    應可認定，本案以人為縱火可能性較大，且起火點為YEA-62
    5 號機車附近，該機車油箱因燃燒並破裂而汽油污染該機車
    附近水泥地面，但並無證據證明係以油漆罐之油漆助燃之事
    實。
(四)、又依上開高雄市政府消防局火災原因調查報告書記載之火災
    發生時間為97年8 月28日2 時44分，有該調查報告書在卷可
    稽（見警一卷第7 頁），依該調查報告書所附之該局前鎮分
    隊火災出動觀察紀錄上之記載，該案報案時間為97年8 月28
    日2 時44 分 ，亦有該觀察紀錄在卷可稽（見警一卷第22頁
    ），故該調查報告書認定之火災發生時間，應係報案時間；
    再依觀察紀錄所記載之第1 通於2 時44分53秒之報案電話內
    容，其記載：「（119 董王家）：119 你好。（男報案人）
    ：119 ？我這邊火燒南衙路85巷，這裡在火災。（119 董王
    家）：燒什麼東西？（男報案人）：房子。……」等語，有
    該觀察紀錄在卷可稽（見警一卷第22頁），可知第1 通電話
    報案時，火勢已由機車延燒到房子部分，又本院當庭勘驗案
    發現場監視錄影帶內容（該監視錄影系統時間比中原標準時
    間快11分鐘）：當日凌晨2 時41分06秒( 劃面顯示2 時52分
    06秒) 被燃燒房屋開始冒煙，至45分( 劃面顯示)56 分左右
    一般住戶都跑出來，亦有本院勘驗筆錄足稽( 見本院上更一
    卷第70頁) ，據此可知，本案對上開機車放火之時間應早於
    當日之2 時41分06秒。
(五)、又被告戊○○於原審審理時供承：伊媽媽的電話為00000000
    00號，伊從97年7 月初就開始使用該電話，於案發前後幾天
    ，伊都使用該電話等語（見原審98年4 月2 日審判筆錄，原
    審卷第172 頁），被告戊○○之男友林瑞祥於偵查中證稱：
    伊的行動電話號碼為0000000000號，而0000000000號電話是
    被告戊○○的媽媽的，伊如果打給被告戊○○的0000000000
    號電話沒有接，伊就會打給她媽媽的電話。另外，「MA茶吧
    」的電話為00-0000000號，如果被告戊○○在店裏，伊就會
    打店裏的電話與她說話等語（見97年12月8 日偵訊筆錄，偵
    二卷第106-110 頁），而被告戊○○的母親亦於原審審理時
    證稱：0000000000 號 是伊的行動電話，伊借給被告戊○○
    使用，大部分都是被告戊○○在用等語（見原審98年4 月2
    日審判筆錄，原審卷第154 頁背面）。而依據0000000000號
    之電話通聯紀錄顯示，0000000000號電話，有下開通話紀錄
    ：(1)於97年8 月28日1 時2 分有打出給00-0000000號電話，
    通話時間為24秒；(2)於同日2 時42分，有接受來自00000000
    00號電話來電，通話時間為80秒；(3)於同日2 時45分、2 時
    55分、2 時59分，有打出給00-0000000號3 通，但均無通話
    時間，且上開(1)、(2)之通話紀錄顯示，0000000000號電話發
    話使用之基地台設在高雄市前鎮區○○○路386 號6 樓頂，
    上開(3)之通話紀錄亦顯示，除2 時45分之該電話之發話使用
    基地台設在高雄市○鎮區○○路5 號3 樓頂，其他2 通電話
    之發話使用基地台均與上開(1)、(2)相同，此有該電話之通話
    紀錄在卷可稽（見偵二卷第120 頁），而上開2 基地台所涵
    蓋範圍，均包括被告戊○○之住處即高雄市前鎮區○○○街
    72號，此亦有中華電信股份有限公司行動通信分公司於98年
    7 月14日行維三字第0980000355號函附圖在卷可稽（見本院
    上訴卷第135-136 頁），但被告戊○○住處與址設高雄市前
    鎮區○○○路437 號「MA茶吧」及被害人癸○○前鎮區○○
    路85巷1 號住處，均相距不遠，其中被害人癸○○住處距被
    告戊○○住處，以步行測量最近路程與最遠路程，分別相距
    為40 3公尺及629 公尺，所需時間亦在3 分30秒至7 分25秒
    之間，若以騎乘機車方式測量，所需時間更在1 分23秒至2
    分7 秒之間，有本院98年7 月2 日勘驗筆錄在卷可稽（見本
    院上訴卷第133-134 頁），足證二地間相距甚近，再依上開
    中華電信股份有限公司行動通信分公司函所附圖，若以行動
    電話在癸○○住處即案發地點發話，其亦在高雄市前鎮區○○○路386 號6 樓基地台涵蓋範圍內，亦即若在被害人癸○○住處與被告戊○○住處發話，其可能係使用同一基地台。
    據此則亦足證被告戊○○於本案火災發生時，確有可能在現
    場，且本案放火之時間應早於當日凌晨2 時41分06秒，被告
    於案發時間之前後，尚以手機對外聯絡，是其所辯：案發時
    在家睡覺云云，自無足取。另辯護人辯稱：依通聯紀錄可以
    證明被告戊○○於案發前後係在家中云云，縱然屬實，但仍
    不能排除被告戊○○於案發前後曾在火災現場附近之事實。
(六)、再者，本案係警方調取火災附近之南衙路85巷與南衙路南2
    巷之路口監視器錄影畫面，發現於97年8 月28日2 時34分左
    右（該監視錄影系統時間比中原標準時間快11分鐘，故監視
    錄影畫面顯示之時間為2 時45分）有2 名男女於案發前騎車
    在附近徘徊行跡可疑，因而以該畫面供被害人癸○○指認，
    癸○○因而於警詢時指認該2 人疑似被告2 人之情，警方因
    而開始對被告2 人調查，有上開火災原因調查報告書、監視
    錄影截取畫面照片（見警一卷第9 頁、第68頁）及癸○○97
    年8 月28日在消防局談話筆錄等（見警一卷第24-26 頁）附
    卷可稽。再者，本院當庭勘驗案發現場監視錄影帶劃面內容
    （該監視錄影系統時間比中原標準時間快11分鐘）：當日凌
    晨2 時34分10秒( 劃面顯示2 時45分10秒) ，監視器劃面有
    一男子騎機車，後面載1 名女子從巷子穿過，往被害人房屋
    方向騎去( 背面) ，至34分13秒( 劃面顯示45分13秒) 監視
    器劃面從背後可看出該女子係留長髮，長髮垂到左手臂前面
    ，與被告偵訊時所留之長髮是一樣等情，有本院勘驗筆錄足
    稽( 見本院上更一卷第70頁），本院並放大取下該劃面（附
    於本院上更一卷第73頁) ，與被告戊○○於案發時所留髮型
    接受訊時所拍攝照片( 附於偵二卷第116 頁) ，均屬長髮。
    至被告戊○○於案發接受訊問時所拍攝照片，其後頸部雖有
    刺青，惟該監視劃面，該女子之後頸部被頭髮遮住，致無法
    看清該女子頸部是否有刺青，附此說明。又王佳賢作案當時
    所騎之機車，係被告所有牌照ZNO-256 號機車，為被告於本
    院所供承（見本院上更一卷第90頁) ，並有該機車資料附於
    警二卷第112 頁及王佳賢被查獲後騎該機車照片附於警二卷
    第88頁足憑，被告雖辯稱當時該機車借王佳賢使用，老闆娘
    說機車是公用，供每一員工送飲料騎用云云，惟該機車既係
    被告私人所有，縱係供員工白天送飲料使用，案發時間是凌
    晨2 點多，依常情飲料店已關門停止營業，該機車既是被告
    之交通工具，衡情被告應將該機車騎返住處，始符常情，然
    該機車竟作為犯案時之交通工具，已令人懷疑，被告上開辯
    解，不足作為被告有利之認定。另癸○○固因案發時監視器
    或翻拍照片中女子之正面臉型並非清楚，而稱無法確認所拍
    得之女子即係被告戊○○，然楊伊真已詳述其於97年8 月27
    日晚上10點多以後看到被告戊○○所穿著之衣服，與案發時
    監視器翻拍照片所拍攝之女子衣服類似，且髮型很像，復參
    酌王佳賢偵訊及法院審理時，其供述雖不一致（詳後述），
    但其除於97年8 月30日移送檢察官偵訊時外，其始終供稱：
    該騎車之男子係伊本人，而搭載之女子為被告戊○○等語，
    且於97年8 月29日第1 、2 次警詢其尚未供出被告戊○○係
    共同作案之共犯前，其亦供稱：係伊搭載被告戊○○等語。
    雖經本院勘驗該監視錄影畫面，因畫面並非清晰明確而不足
    以辨識該2 男女係何人，有本院98年8 月12日勘驗筆錄在卷
    可稽（見本院上訴卷98年8 月12日審判筆錄第15頁），但參
    諸癸○○、王佳賢2 人係受僱於被告戊○○，其等均與被告
    戊○○相識，故癸○○對被告之外形特徵，應有相當之認識
    ，而王佳賢又與被告戊○○並無仇怨，其此部分與癸○○相
    符之陳述，應可採信，而可以認定該案發前在火災現場附近
    來回騎乘機車之人確係被告戊○○與王佳賢2 人無誤。另王
    佳賢並無女朋友，亦無叫「小慈」之女性友人之事實，除有
    王佳賢於原審審理時證述：小慈不是伊的女朋友，也沒有小
    慈這個人，是伊虛構的等語外（見原審卷第150 頁），王佳
    賢之同事即證人癸○○、胡欣枚亦於偵查中稱：王佳賢並無
    女友等語明確（見偵二卷第90頁），且於偵查中檢察官訊問
    時，王佳賢對於「小慈」之任何年籍資料，毫無所悉，王佳
    賢乃又改稱其手機內有「小慈」之電話可供檢察官查證云云
    （見偵二卷第6 頁至第7 頁）；嗣檢察官第二次訊問時，王
    佳賢手機內並無「小慈」之資料，足認被告王佳賢上開曾供
    稱：伊搭載之人係女友「小慈」云云，此部分之陳述並不能
    採信。至於被告戊○○之辯護人辯稱：依監視錄影畫面可證
    該為王佳賢搭載之人並非被告戊○○云云，依上開說明，亦
    不能採。
(七)、又原審共同被告王佳賢於原審供承案發時載戊○○到現場，
    戊○○說要放火，偵查中所說當時載「小慈」是亂講的，其
    實是載戊○○等語( 見原審卷第150 頁) ，再參諸上開監視
    劃面王佳賢所騎機車為被告所有，及該機車後載女子之髮型
    與被告同屬長髮，且被告戊○○案發前後仍有多次通聯紀錄
    等情觀之，證人王佳賢上開供述載被告前往放火等情，應屬
    可信。至證人王佳賢於檢察官偵訊時，供稱：我們沒有放火
    ，坐在伊機車上的人是伊女友「小慈」云云（見偵二卷第
    5-7 頁）；復於97年9 月23 日 偵訊時稱：火不是伊放的，
    伊是載被告戊○○去，……我們店裡剩下的油漆，我們用油
    漆去現場點火的云云（見偵二卷第25-27 頁），再於97年10
    月9 日偵訊時稱：到現場被告戊○○下車，伊在車上等，伊
    沒有看到放火及失火的過程。油漆是被告戊○○想出來的云
    云（見偵二卷第55-57 頁）。惟其上開前後供述關於本案之
    放火方式，其供述之以油漆點燃之方式，與上開高雄市消防
    局火災原因調查報告結果不符，且案發後王佳賢向警方指認
    點火之打火機一支，並扣有該打火機一支為憑，並有王佳賢
    指認該縱火之打火機照片一張在卷足稽（見警二卷第85頁)
    ，顯然該縱火係以打火機點火引燃；且王佳賢所載之女子為
    被告戊○○而非「小慈」之女子，如上所述，則王佳賢此部
    分證述，與事實不符，應不能採信。
(八)、綜上所述，本案應係被告戊○○與被害人癸○○間有勞資糾
    紛，已判決確定之共同被告王佳賢為被告戊○○之乾弟弟，
    2 人交誼佳，為對癸○○實施報復，而欲放火燒燬癸○○使
    用之YEA-625 號重型機車，乃於97年8 月28日凌晨2 時許該
    店關門後，由被告王佳賢騎乘被告戊○○所有車牌號碼ZNO-
    256 號輕型機車搭載被告戊○○，前往高雄市○鎮區○○路
    85巷1 號癸○○住處附近，待被告王佳賢確認癸○○所使用
    車牌號碼YEA-625 號重型機車停放在癸○○之住處騎樓後，
    由被告王佳賢將所騎乘之車牌號碼ZNO-256 號輕型機車停放
    在高雄市○鎮區○○路85巷附近，並由被告戊○○負責把風
    ，由被告王佳賢以紙張塞入癸○○上開機車油箱加油口旁，
    再以其所有之打火機點燃紙張之方式對癸○○所使用車牌號
    碼YEA-625 號重型機車放火，而造成上開結果之事實，應可
    認定。
二、被告戊○○雖辯稱：伊案發當時並不在場云云。惟查：被告
    戊○○由王佳賢騎車搭載至現場放火等事實，事證明確，業
    如前述。況被告戊○○於偵查中原係辯稱：伊當天沒有上班
    ，是在伊男友林瑞祥家，林瑞祥可證明伊當時不在場云云（
    見偵二卷第6 頁、第7 頁），經檢察官傳喚證人林瑞祥出庭
    為被告戊○○作證，證人林瑞祥卻證稱：伊於97年8 月27日
    晚上到28日凌晨，並未與被告戊○○在一起等語明確（見偵
    二卷第107 頁），可見被告戊○○上開不在場之辯詞，尚難
    採信。而證人林瑞祥為上開證詞後，被告戊○○又改稱：伊
    母親許家菱可以證明伊於97年8 月27日、28日生病在家，並
    未外出云云，於原審審理時，證人許家菱亦證稱：97年8 月
    28日當晚，被告戊○○身體不適整晚都在家云云（見原審卷
    第154 頁），然經詰問其細節，證人許家菱陳稱：因為新聞
    有報導本案，伊有「寫起來」，所以記得97年8 月28日當天
    被告戊○○當天晚上7 、8 點睡覺，伊當晚12點睡覺，伊與
    被告戊○○「一起睡」，當晚伊有起來看新聞，被告戊○○
    沒有起來，被告戊○○睡到早上7 、8 點才起床，當晚睡著
    後到醒來此段期間，並沒有接電話云云（見原審卷第154 頁
    背面至第155 頁背面），故許家菱證述當晚看到本案新聞而
    寫起來故記得被告戊○○當晚與其一起睡之情節，已與常情
    不符，且上開證述關於被告戊○○於97年8 月27日當天晚上
    7 、8 點入睡至隔日早上7 、8 點起床之內容，亦與被告戊○○所使用之門號0000000000號行動電話通聯記錄顯示：97
    年8 月28日1 時2 分與上開「MA茶吧」店內電話號碼00-000
    0000有通話紀錄、97年8 月28日2 時42分與林瑞祥所持用之
    0000 000000 門號行動電話有通話紀錄、97年8 月28 日2時
    45分、55分、59分與上開「MA茶吧」電話有通話紀錄（見偵
    二卷第120 頁）之情形迵異，被告戊○○於本案發生前後，
    顯有密集以電話與上開通話相對人聯絡之情形，並非如許家
    菱所證被告戊○○係整晚均在睡眠中之狀況，是許家菱上開
    所證尚與事實不符，認其應係迴護其女即被告戊○○之詞，
    不足採信。綜上，被告戊○○上揭案發時與證人林瑞祥在一
    起、案發時在家與證人許家菱在一起睡覺等辯詞，應不能採
    信。至證人王佳賢原審證稱：並非伊放火，僅係騎機車搭載
    被告戊○○，是被告戊○○放火云云，如上所述，亦不能採
    信。
三、末查，被告戊○○與王佳賢2 人放火之目的係欲燒燬被害人
    癸○○使用之上開機車，且被告王佳賢亦係對該機車放火等
    事實，均業如上述，亦即渠2 人並非對現供人使用之住宅放
    火，故已難認渠2 人有放火燒燬現供人使用之住宅之確定故
    意；又雖然上開放火結果，發生燒燬如附表一所示物品之結
    果，然該等物品均非住宅本身，雖結果延燒到依附在住宅之
    如附表一編號7 、8 所示之物，但此均非房屋構成之重要部
    分，且房屋本身亦未達喪失效用之程度，即並未發生房屋燒
    燬之結果，故亦難以此一結果即推認被告戊○○與王佳賢2
    人有放火燒燬現供人使用之住宅之不確定故意。故檢察官認
    被告係基於放火燒燬現供人使用之住宅之犯意，而應構成刑
    法第173 條之罪，尚有未恰。而被告與王佳賢2 人前往癸○○住處騎樓下確認上開YEA-625 號重型機車停放在處騎樓後
    ，而仍決意對該機車放火，則依社會上一般人之客觀認識及
    被告與王佳賢2 人主觀認識，於其時對於如放火燒燬該機車
    ，必將延燒亦停放在該騎樓下或附近之其他車輛及週遭物品
    ，且可能因而造成附近人員受傷等事實，應均有認識，其等
    仍決意放火，並因而發生該等結果，則被告與王佳賢2 人對
    於發生該等結果，或為其等所意欲期待，或不違反其本意，
    故被告與王佳賢2 人應係共同基於放火燒燬住宅以外他人所
    有物及傷害之犯意聯絡，而推由被告王佳賢下手實施放火，
    被告戊○○則在旁把風，並因而延燒上開物品，該結果已致
    生公共危險之事實，應可確認。綜上所述，本案事證明確，
    被告所辯，不足採信，其犯行堪以認定，應依法論科。
四、核被告戊○○所為，其燒燬如附表一所示物品部分，均係犯
    刑法第175 條第1 項之放火燒燬住宅等以外他人所有物罪，
    其因而使如附表二編號2 、3 、7 、8 、9 、10、11、12、
    13 所 示之9 名被害人受傷部分，係犯同法第277 條第1 項
    傷害罪。被告與王佳賢就上開犯行，有犯意聯絡及行為分擔
    ，皆為共同正犯。渠等以一放火行為，致燒燬如附表一所示
    之物及致如附表二編號第2 、3 、7 、8 、9 、10、11、12
    、13號所示之9 人受傷，為想像競合犯，應依刑法第55條之
    規定，從一重之刑法第17 5條第1 項之罪論科。檢察官起訴
    認被告所為係犯刑法第173 條第1 項之罪，尚有未洽，業如
    上述，惟起訴事實與本院認定之犯罪事實二者間，其基本社
    會事實同一，應由本院變更檢察官此部分之起訴法條而為論
    處。
五、原審因認被告上開犯罪事證明確，而予依法論科，固非無見
    ；惟查：(1)本案下手實施放火行為之人係王佳賢，被告戊○○應係在旁把風，且放火之方式為非以油漆助燃係打火機點
    火引燃，業如上述，原審認係被告戊○○放火，王佳賢把風
    ，又認放火方式係以油漆助燃，尚有違誤；(2)被告所為，應
    論以刑法第175 條第1 項之罪，原審論以刑法第173 條第3
    項、第1 項之放火燒燬現供人使用住宅未遂罪，亦有違誤。
    被告戊○○上訴，否認犯行，指摘原審判決不當，為無理由
    ；檢察官上訴，認被告所為應係犯刑法第173 條第1 項之既
    遂罪，如上所述，亦無理由。惟原審判決既有上開違誤，仍
    應由本院予以撤銷改判。爰審酌被告僅因癸○○向高雄市政
    府勞工局申請勞資爭議調解，為報復即恣意在上開處所對楊
    伊真之機車放火，致生公共危險，其等造成之損害不輕，犯
    罪後尚未與被害人等達成和解而未盡力賠償損失，犯後態度
    不佳等，及其他一切情狀，爰量處有期徒刑3 年6 月，以示
    懲儆。扣案之打火機1 個，係共同被告王佳賢所有，並供本
    案犯罪之用，業經王佳賢所供明，應依刑法第38條第1 項第
    2 款規定宣告沒收之。又共同正犯共同犯罪行為，應由共犯
    各負全部責任，爰對扣案打火機1 個沒收之宣告，併此敘明
    。
據上論結，應依刑事訴訟法第369 條第1 項前段、第364 條、第
300 條、第299 條第1 項前段，刑法第28條、第175 第1 項、第
277 條第1 項、第55條、第38條第1 項第2 款，刑法施行法第1
條之1 ，判決如主文。
本案經檢察官鄭銘謙到庭執行職務。
中    華    民    國    99    年    1    月     6    日
                  刑事第六庭    審判長法  官  王憲義
                                      法  官  邱永貴
                                      法  官  簡志瑩
以上正本證明與原本無異。
如不服本判決應於收受本判決後10日內向本院提出上訴書狀，其
未敘述上訴理由者，並得於提起上訴後10日內向本院補提理由書
狀（均須按他造當事人之人數附繕本）「切勿逕送上級法院」。
中    華    民    國    99    年    1    月     6    日
                                      書記官  張文斌
附錄本件判決論罪科刑法條：
中華民國刑法第175條第1項
（放火燒燬住宅等以外之物罪）
放火燒燬前二條以外之他人所有物，致生公共危險者，處1 年以
上7 年以下有期徒刑。
中華民國刑法第277條第1項
（普通傷害罪）
傷害人之身體或健康者，處 3 年以下有期徒刑、拘役或 1 千元
以下罰金。
附表一
┌──┬──────────┬────────┬───────┐
│編號│車牌號碼及車種或物品│使用人或所有人  │是否已提出告訴│
│    │                    │                │              │
├──┼──────────┼────────┼───────┤
│ 1  │(1)YEA-625號重型機車 │使用人均癸○○，│是            │
│    │(2)OZQ-977號重型機車 │機車所有人分別為│              │
│    │(3)腳踏車2輛         │子○○、丁○○  │              │
├──┼──────────┼────────┼───────┤
│ 2  │SJ-7290號汽車       │張芳呈          │張芳呈於原審審│
│    │                    │                │理時撤回告訴  │
├──┼──────────┼────────┼───────┤
│ 3  │YXL-397號輕型車     │史劉美玉、史芝菁│史劉美玉於原審│
│    │                    │                │審理時撤回告訴│
├──┼──────────┼────────┼───────┤
│ 4  │(1)KMR-928號輕型車   │寅○○○        │是            │
│    │(2)腳踏車2輛         │                │              │
├──┼──────────┼────────┼───────┤
│ 5  │(1)CL5-203號重型機車 │丑○○          │是            │
│    │(2)CQ8-337號輕型車   │                │              │
├──┼──────────┼────────┼───────┤
│ 6  │腳踏車1輛           │辛○○          │是            │
├──┼──────────┼────────┼───────┤
│ 7  │冷氣機              │壬○○          │是            │
├──┼──────────┼────────┼───────┤
│ 8  │門、窗、日光燈、冷氣│鐘金三          │是            │
│    │、熱水器、牆壁磁磚及│                │              │
│    │玻璃                │                │              │
└──┴──────────┴────────┴───────┘
附表二
┌──┬────┬─────────┬────┐
│編號│姓    名│所受傷害          │是否己提│
│    │        │                  │出告訴  │
├──┼────┼─────────┼────┤
│ 1  │庚○○  │吸入性燙傷        │否      │
├──┼────┼─────────┼────┤
│ 2  │寅○○○│呼吸道吸入性嗆傷、│是      │
│    │        │右第5腳趾鈍挫傷   │        │
├──┼────┼─────────┼────┤
│ 3  │辛○○  │濃煙嗆傷          │是      │
├──┼────┼─────────┼────┤
│ 4  │賴金財  │吸入性嗆傷        │否      │
├──┼────┼─────────┼────┤
│ 5  │賴皓平  │上呼吸道吸入性嗆傷│否      │
│    │        │、上呼吸道感染併氣│        │
│    │        │喘                │        │
├──┼────┼─────────┼────┤
│ 6  │高美琪  │吸入性嗆傷        │否      │
├──┼────┼─────────┼────┤
│ 7  │丁○○  │濃煙嗆傷          │是      │
├──┼────┼─────────┼────┤
│ 8  │乙○○  │濃煙嗆傷          │是（由丁│
│    │        │                  │瑞虎擔任│
│    │        │                  │告訴代理│
│    │        │                  │人）    │
├──┼────┼─────────┼────┤
│ 9  │子○○  │濃煙嗆傷          │是（由丁│
│    │        │                  │瑞虎擔任│
│    │        │                  │告訴代理│
│    │        │                  │人）    │
├──┼────┼─────────┼────┤
│ 10 │甲○○  │吸入性燙傷        │是（由丁│
│    │        │                  │瑞虎擔任│
│    │        │                  │告訴代理│
│    │        │                  │人）    │
├──┼────┼─────────┼────┤
│ 11 │丙○○  │頭皮二度燙傷、吸入│是（由丁│
│    │        │性燙傷            │瑞虎擔任│
│    │        │                  │告訴代理│
│    │        │                  │人）    │
├──┼────┼─────────┼────┤
│ 12 │己○○  │濃煙嗆傷          │是      │
├──┼────┼─────────┼────┤
│ 13 │癸○○  │雙下肢二度燙傷佔身│是      │
│    │        │體表面積1%、吸入性│        │
│    │        │燙傷              │        │
└──┴────┴─────────┴────┘

司法院資訊處製作；財團法人民間司法改革基金會備份。
